【裁判字號】    89,上訴,728
【裁判日期】    890201
【裁判案由】    毒品危害防制條例
【裁判全文】
臺灣高等法院臺中分院刑事判決                    八十九年度上訴字第七二八號
    上  訴  人
    即  被  告  甲○○
    選任辯護人  陳俊傑
右上訴人因毒品危害防制條例案件，不服臺灣苗栗地方法院八十八年度訴字第一二八
號中華民國八十九年二月一日第一審判決（起訴案號：臺灣苗栗地方法院檢察署八十
八年度偵字第八三三號），提起上訴，本院判決如左：
      主  文
原判決撤銷。
甲○○無罪。
      理  由
一、按犯罪事實，應依證據認定之，無證據不得推定其犯罪事實；而不能證明被告犯
    罪者，應諭知無罪之判決；此為刑事訴訟法第一百五十四條、第三百零一條第一
    項分別所明定。又事實之認定，應憑證據，如不能發現相當證據，或證據不足以
    證明，自不能以推測或擬制之方法，以為裁判基礎；且認定不利於被告之事實，
    應依積極證據，苟積極證據不足為不利於被告事實之認定時，即應為有利於被告
    之認定，更不必有何有利之證據；而所謂積極證據，係指超越一切合理之可疑，
  足以認定被告確有犯罪行為之積極事證而言，苟依現存之積極證據，就起訴意旨
    所指被告犯罪之待證事實，尚非不得為其他較有利被告之推斷，本諸罪疑惟無之
    法則，自難謂該事證已適合於被告犯罪事實之認定。最高法院四十年度台上字第
    八六號、三十年度上字第八一六號復分別著有判例可循。
二、本件公訴意旨略以：被告甲○○基於非法販賣第二級毒品安非他命之概括犯意，
    先於民國（下同）八十七年十月間某日在苗栗縣頭份鎮○○路「永昇汽車教練場
    」前，以每小包安非他命（重約一．五公克至二公克）新臺幣（下同）三千元之
    價格，販賣予楊新章二次，並於八十七年十月十八日十七時在苗栗縣頭份鎮○○
    路「永昇汽車教練場」前，再以五千元之價格，販賣第二級毒品安非他命三．二
    公克予楊新章。又甲○○另承上揭連續販賣犯意，於八十七年十一月二十五日中
    午十二時許在苗栗縣頭份鎮○○○○道附近，以三千元之代價，販賣第二級毒品
    安非他命一．五公克予乙○○。嗣於八十七年十月二十三日二十一時，楊新章因
    毒品危害防制條例案件，為警在苗栗縣三灣鄉○○村○○道查獲，及同年十一月
    二十六日上午二十一時，乙○○因毒品危害防制條例案件經警查獲，並扣得楊新
    章、乙○○分別向甲○○購得之供己施用之第二級毒品安非他命二小包（毛重各
    約○．八公克及一．五公克），始循線查獲上情，因認被告甲○○涉有毒品危害
    防制條例第四條第二項之販賣第二級毒品罪嫌云云。
三、訊據上訴人即被告甲○○始終堅決否認有販賣第二級毒品安非他命予楊新章、乙
    ○○之犯行，辯稱：伊可能得罪過楊新章，所以楊新章亂說，且伊不認識乙○○
    ，不可能販賣安非他命予乙○○等語。經查，本件公訴意旨所以認定被告犯罪，
    無非係以：被告分別販賣第二級毒品安非他命數次予楊新章及乙○○之事實，業
    據證人楊新章警訊時、偵查中及乙○○於警訊中證述明確，且彼等分別經警查獲
    查獲施用毒品及持有第二級毒品安非他命為論據。但證人楊新章及乙○○經警查
    獲施用毒品及持有第二級毒品安非他命，均只能證明彼二人有施用毒品並持有毒
    品之事實，至彼二人分別指證係向被告購買毒品乙節，皆屬其二人各自之片面指
    述而己，並無任何積極證據，足以證明其指述為真實。又雖有楊新章及乙○○二
    人之指證，然證人楊新章所述並不能因乙○○指證，而證明楊新章所述屬實，反
    之，證人乙○○所述亦不能因楊新章指證，而證明乙○○所述屬實。尤其證人楊
    新章及乙○○事後已分別在原審及本院推翻其先前不利於被告之供述，則其前此
    對被告不利之指證，是否確切真實，亦非毫無可議之處。此外，又查無任何積極
    證據足認被告確有販賣第二級毒品安非他命之犯行。揆諸前揭說明，自難僅憑施
    用毒品嫌犯之片面指認，即遽為不利於被告之認定。
四、綜上所述，本件公訴人所持之論據，並不足以認定被告有為本件被訴犯行，且復
    查無其他證據，足以證明被告犯罪。原審未詳為勾稽全案事證，即採信施用毒品
    嫌犯楊新章及乙○○之片面指認，遽予認定被告係提供安非他命之嫌犯，而判處
    其販賣第二級毒品之罪責，容有未合。被告否認犯罪，上訴指摘原審判決不當，
    非無理由，應由本院將原審判決撤銷，本件不能證明被告犯罪，爰諭知其無罪之
    判決。
五、據上論斷，應依刑事訴訟法第三百六十九條第一項前段、第三百六十四條、第三
    百零一條第一項，判決如主文。
六、本案經檢察官鍾宗耀到庭執行職務。
中      華      民      國    八十九     年      七     月      十九    日
                                  臺灣高等法院臺中分院刑事第八庭
            審判長法  官  羅  得  村
                                              法  官  劉  榮  服
                                              法  官  古  金  男
右正本證明與原本無異。
如不服本判決應於收受送達後十日內向本院提出上訴書狀，其未述上訴之理由者並
得於提起上訴後十日內向本院補提理由書（均須按他造當事人之人數附繕本）。
                                              書記官  林  世  傑
中      華      民      國    八十九     年      七     月      二十    日
                                                                        Ｃ


司法院資訊處製作；財團法人民間司法改革基金會備份。
